臺灣高等法院臺中分院民事裁定
111年度聲字第98號
聲請人  賴清全  
相對人  蕭永順  

上列聲請人因與相對人蕭永順間請求損害賠償事件，聲請回復原
狀，本院裁定如下：
    主  文
聲請駁回。
聲請費用由聲請人負擔。
    理  由
一、聲請意旨略以：
　　本件聲請人因與相對人蕭永順間請求損害賠償事件（下稱系
    爭事件），對於原法院民國111年1月24日110年度訴字第121
    5號判決（下稱系爭判決），於111年3月25日提起上訴，經
    原法院裁定駁回其上訴，聲請人不服提起抗告，抗告意旨略
    以：系爭判決於111年2月7日寄存送達彰化縣○○鄉○○村○○街0
    00號（下稱系爭地址），然聲請人當時該住所之建物進行翻
    修改建工程，並無門首或其他地方可黏貼，亦無適當位置，
    以為送達，難認已合法送達，聲請人係於111年3月14日至原
    法院查詢後，於111年3月17日始收受補發之系爭判決，系爭
    判決應於111年3月17日始合法送達聲請人，依民事訴訟法第
    164條第1項規定，聲請回復原狀，並對原判決提起上訴。原
    裁定駁回聲請人之上訴，顯有不當，爰聲明請求准其回復原
    狀並為上訴等語。
二、按送達於應受送達人之住居所、事務所或營業所行之；送達
    於住居所、事務所或營業所，不獲會晤應受送達人者，得將
    文書付與有辨別事理能力之同居人或受僱人；送達不能依前
    二條規定為之者，得將文書寄存送達地之自治或警察機關，
    並作送達通知書兩份，一份黏貼於應受送達人住居所、事務
    所、營業所或其就業處所門首，另一份置於該送達處所信箱
    或其他適當位置，以為送達；寄存送達，自寄存之日起，經
    10日發生效力，民事訴訟法第136條第1項前段、第137條第1
    項、第138條第1、2項定有明文。又依一定事實，足認以久
    住之意思，住於一定之地域者，即為設定其住所於該地；又
    依一定事實，足認以廢止之意思離去其住所者，即為廢止其
    住所，民法第20條、第24條分別定有明文。又當事人有無久
    住之意思，應依客觀之事實探求並認定之，惟雖離去其住所
    ，如出國留學、出外就業、在營服役、在監服刑、離家避債
    、逃匿等，但有歸返之意思者，尚不得遽認廢止其住所（最
    高法院94年度台抗字第454號、102年度台抗字第201號裁定
    意旨參照）。準此，倘於設定住所後，無一定客觀事實足認
    以廢止之意思，而暫離去其住所者，尚難認為已經廢止原設
    定之住所。經查，聲請人主張其住所地之建物於111年2月7
    日正進行翻修改建，當時聲請人並未在該地址居住，原判決
    向戶籍地送達不生效力等語，固據提出報價單、估價單、出
    貨單、照片等為證（見本院卷第17頁至第47頁）。惟聲請人
    設籍於系爭地址並長期居住乙節，為其所不爭，則其僅因房
    屋改建而一時無法在系爭地址居住，未見廢止系爭地址為住
    所之意思，足認系爭地址仍為聲請人之住所。原判決
　　經中華郵政股份有限公司彰化郵局（下稱彰化郵局）之郵務
    人員以系爭地址為送達，因未獲會晤聲請人本人，亦無受領
    文書之同居人或受僱人，投遞2次未果，即製作郵務送達通
    知書2份，1份黏貼於聲請人住家門首、另1份至入該戶信箱
    ，並於111年2月7日將郵件寄存彰化縣警察局彰化分局花壇
    分駐所，有送達證書附於原審卷可憑（見原法院110年度訴
    字第1215號卷第88頁、第89-1頁），且經本院向彰化郵局查
    明屬實，復有彰化郵局111年7月7日彰郵字第1110000744號
    函在卷可稽（見本院111年度抗字第245號卷第57頁），顯見
    上開送達已生合法送達之效力。
三、次按當事人或代理人，因天災或其他不應歸責於己之事由，
    遲誤不變期間者，於其原因消滅後10日內，得聲請回復原狀
    ，民事訴訟法第164條第1項定有明文。又聲請回復原狀，依
    民事訴訟法第164條第1項規定，限於當事人或代理人，因天
    災或其他不應歸責於己之事由遲誤不變期間者，始得為之。
    所謂不應歸責於己之事由，雖不以天災以外之不可抗力為限
    ，但總以事出意外，以通常人之注意不能預見或不可避免之
    事由，且必其事由之發生，與訴訟行為逾期有因果關係者，
    始足當之（最高法院18年抗字第165號、87年度台聲字第366
    號裁判意旨參照）。是於天災以外之事由，如戰亂、身染重
    病或失去自由等，必有使當事人或代理人因此不能委任代理
    ，或不能以其他方法避免遲誤之情形，方得聲請回復原狀。
    查，依聲請人所提出之施工照片，顯見聲請人於施工期間仍
    有回系爭地址查看房屋，而可得悉寄存送達情事，且聲請人
    所持前開事由性質上非屬不能通知原法院變更送達地址，或
    不能以其他方法避免遲誤之情，自與民事訴訟法第164條第1
    項規定之要件不符。是原裁定駁回聲請人上訴，經核於法均
    無違誤。聲請人主張原判決於111年2月7日未合法送達，原
    裁定以聲請人上訴逾期為由駁回上訴不合法，請求廢棄原裁
    定並聲請回復原狀云云，為無理由，應予駁回。
四、據上論結，本件聲請為無理由，爰裁定如主文。
中　　華　　民　　國　　111 　年　　7 　　月　　29　　日
　　　　　　　　民事第六庭    審判長法　官  楊熾光
　　　　　　　　　　　　　　　　    法　官  郭玄義
　　　　　　　　　　　　　　　　    法　官  戴博誠
正本係照原本作成。
如不服本裁定應於裁定送達後10日內向本院提出抗告狀（須按他
造人數附具繕本），繳納抗告裁判費新台幣1000元整。因疫情而
遲誤不變期間，得向法院聲請回復原狀。

　　　　　　　　　　　　　　　　    書記官  張惠彥
中　　華　　民　　國　　111 　年　　7 　　月　　29　　日